臺灣高雄地方法院刑事裁定
111年度毒聲字第667號
聲  請  人  臺灣高雄地方檢察署檢察官
被      告  蔡崇憲



上列被告因違反毒品危害防制條例案件，經檢察官聲請送觀察、
勒戒（111年度撤緩毒偵字第119、120號），本院裁定如下：
    主  文
蔡崇憲施用第二級毒品，令入勒戒處所觀察、勒戒，其期間不得
逾貳月。
    理  由
一、聲請意旨如附件聲請書所載。
二、民國109年7月15日增訂施行之毒品危害防制條例第35條之1 
    第1款及第2款前段規定，施行前犯第10條之罪之案件，於修
    正施行後，偵查中，由檢察官依修正後規定處理；審判中，
    由法院依修正後規定處理。是犯第10條之罪者，不論係修正
    前後，均應依新法規定處理。又按犯毒品危害防制條例第10
    條之罪者，檢察官應聲請法院裁定，令被告入勒戒處所觀察
    、勒戒，其期間不得逾2月；依前項規定為觀察、勒戒或強
    制戒治執行完畢釋放後，3年後再犯第10條之罪者，適用本
    條前2 項之規定，該條例第20條第1項、第3項分別定有明文
    。而上開所謂「3年後再犯」，只要本次再犯（不論修正施
    行前、後）距最近1次觀察、勒戒或強制戒治執行完畢釋放
    ，已逾3年者，即該當之，不因其間有無犯第10條之罪經起
    訴、判刑或執行而受影響（最高法院刑事大法庭109年度台
    上大字第3826號裁定意旨參照）。
三、經查：
㈠、被告蔡崇憲確有以下施用第二級毒品甲基安非他命犯行：
１、於108年12月26日晚上某時許，在高雄市○○區○○街000○0號住
    處內，以將甲基安非他命置入玻璃球燒烤後吸食煙霧之方式
    ，施用甲基安非他命1次乙節，業據被告於偵查中坦承不諱
    ，且其於109年1月1日20時25分許為警採尿送驗，結果呈安
    非他命、甲基安非他命陽性反應，有勘察採證同意書、高雄
    市政府警察局三民一分局毒品案嫌疑人尿液代碼與姓名對照
    表（尿液代碼：G000-000號）及正修科技大學超微量研究科
    技中心109年2月10日尿液檢驗報告（原始編號：G000-000號
    ）在卷可佐，足認被告上開任意性自白與事實相符（下稱甲
    案）。
２、於109年2月7、8日晚上某時，在高雄市三民區某友人住處內
    ，由其友人將甲基安非他命置入玻璃球燒烤後產生煙霧，被
    告再吸食其煙霧之方式，施用甲基安非他命1次乙節，業據
    被告於偵查中坦白承認，且其於109年2月11日9時25分許為
    臺灣高雄地方檢察署（下稱高雄地檢署）觀護人室採尿人員
    採尿送驗結果，呈安非他命、甲基安非他命陽性反應，有台
    灣檢驗科技股份有限公司109年2月26日濫用藥物檢驗報告（
    檢體編號：000000000號）及高雄地檢署施用毒品犯尿液檢
    體監管紀錄表（尿液檢體編號：000000000號）各1份存卷可
    參，足認被告上述任意性自白與事實相符（下稱乙案）。另
    前述甲、乙案雖均於前揭毒品危害防制條例修正施行前所犯
    ，然依首揭說明，檢察官已適用修正後即現行毒品危害防制
    條例之規定向本院聲請觀察、勒戒，本院自應依修正後之毒
    品危害防制條例規定處理。
㈡、被告前因施用毒品案件，經送觀察、勒戒後，因認有繼續施
    用毒品傾向，經法院裁定令入戒治處所施以強制戒治，嗣經
    停止戒治，於89年3月24日強制戒治期滿執行完畢，並經高
    雄地檢署檢察官以89年度戒毒偵字第397號為不起訴處分確
    定，迄今並無再為觀察、勒戒或強制戒治處遇之紀錄乙節，
    有臺灣高等法院被告前案紀錄表在卷可稽。本件係被告於前
    開觀察、勒戒、強制戒治執行完畢釋放3年後所為，依前揭
    說明，縱被告其間因犯施用毒品罪經起訴、判刑或執行，仍
    應依修正後毒品危害防制條例第20條第3項規定，再予適用
    觀察、勒戒之機會。
㈢、至於甲、乙二案雖前經高雄地檢署檢察官以110年度毒偵字第
    2109號、第2110號為附命戒癮治療之緩起訴處分，緩起訴期
    間自110年9月23日至111年9月22日止，惟被告於緩起訴期間
    內，因有違背預防再犯所為之必要命令即未按規定接受戒癮
    治療及未按規定接受約談、採尿監督等情形，經同署檢察官
    以111年度撤緩字第147號、第148號撤銷緩起訴處分，經合
    法送達撤銷緩起訴處分書，被告未聲請再議，撤銷緩起訴處
    分即確定，有緩起訴處分書、撤銷緩起訴處分書、送達證書
    及臺灣高等法院被告前案紀錄表等件在卷可參。然「緩起訴
    處分之戒癮治療」與「觀察、勒戒或強制戒治」之處遇，因
    法律規定之程序、效果均不相同，已無法等同視之，即被告
    初犯（或觀察、勒戒、強制戒治執行完畢釋放3 年後再犯）
    施用毒品，經為命戒癮治療之緩起訴處分，若遭撤銷，檢察
    官針對該次撤銷緩起訴之施用毒品犯行，或者戒癮治療履行
    完畢，檢察官針對之後施用毒品犯行，均仍應依前揭毒品危
    害防制條例第20條或第23條之規定處理，亦可以再為緩起訴
    ，然不得逕行起訴（最高法院110 年度台非字第98號判決、
    110年度台上字第2096號判決意旨參照）。是被告所受之前
    揭緩起訴處分既遭撤銷，無任何等同受有「觀察、勒戒或強
    制戒治執行」之效果，檢察官對於同次施用毒品犯行，再為
    聲請觀察、勒戒，亦為適法，併此說明。
㈣、本件聲請意旨已載明被告前經檢察官為緩起訴處分，然戒癮
    治療期間，有未按規定接受戒癮治療、未按規定接受約談及
    採尿監督等情形，故檢察官撤銷緩起訴處分，是本案已無從
    再利用機構外之處遇，而應採機構內之處遇方式，以協助被
    告戒除毒癮（如附件），而依卷證資料所示，被告於前述強
    制戒治執行完畢釋放後，屢因施用毒品等案件，經法院判處
    罪刑確定並入監執行，最近一次於108年12月19日假釋出監
    並交付保護管束，於109年3月14日始保護管束期滿，其於上
    揭假釋期間仍再犯甲、乙二案施用第二級毒品犯行，足見其
    法治觀念淡薄，另已入監執行，仍未能矯正惡習，本次經戒
    癮治療緩起訴處分，卻未能按所附條件履行而遭撤銷緩起訴
    處分，可見其戒絕毒癮之意志不堅、自制力薄弱，若再僅以
    寬鬆之社區性戒癮治療，確難期待其能完全戒絕毒癮。是檢
    察官向本院聲請令被告入勒戒處所觀察、勒戒，以監禁式之
    治療方式，求短時間內隔絕被告之毒品來源，務使其專心戒
    除毒癮，核屬其裁量權之適法行使，形式上亦無裁量恣意或
    濫用之情，於法有據。
四、綜上所述，本件聲請為有理由，應予准許，依毒品危害防制
    條例第20條第3項、第1項，裁定如主文。　　
中　　華　　民　　國　　111 　年　　10　　月　  25  　日
                  刑事第三庭  法　官  林青怡
以上正本證明與原本無異。
如不服本裁定應於送達後5日內向本院提出抗告狀。
中　　華　　民　　國　　111 　年　　10　　月　　25　　日
                              書記官  李宗諺
【附件】聲請書乙份